【裁判字號】    98,訴,638
【裁判日期】    990202
【裁判案由】    營利事業所得稅
【裁判全文】
高雄高等行政法院判決
                                       98年度訴字第638號
                                 民國99年1月19日辯論終結
原      告  勁盛工業股份有限公司
代  表  人  甲○○（清算人）
訴訟代理人  葉維惇  會計師
複  代理人  蔡文凱  會計師
被      告  財政部臺灣省南區國稅局
代  表  人  乙○○
訴訟代理人  丁○○
            丙○○
            戊○○
上列當事人間營利事業所得稅事件，原告不服財政部中華民國98
年8月17日台財訴字第09800324190號訴願決定，提起行政訴訟，
本院判決如下︰
    主  文
原告之訴駁回。
訴訟費用由原告負擔。
    事實及理由
一、事實概要︰
    緣原告民國92年度營利事業所得稅結算申報，原列報營業收
    入總額新臺幣（下同）274,228,087元，營業成本224,412,2
    00元，被告初查除剔除營業成本5,000,000元外，餘從其申
    報數核定，嗣依據財政部賦稅署（下稱賦稅署）查獲通報原
    告於92年度外銷汽車零件31,700,200元（美金935,000元）
    漏未申報，經被告審理違章成立，乃按同業利潤標準毛利率
    38%核定該漏報收入之成本，重行核定營業收入總額305,928
    ,287元，營業成本239,066,324元，全年所得額10,552,379
    元，除補徵稅額2,628,094元外，並以其漏報所得額12,046,
    076元依所得稅法第110條第1項規定按所漏稅額2,628,094元
    處0.8倍之罰鍰計2,102,400元（計至百元止）。原告不服，
    申請復查，未獲變更。提起訴願，亦遭決定駁回，遂提起本
    件行政訴訟。
二、原告主張︰
（一）被告以訴外人American Products Company,Inc.（下稱AP
      C公司）於92年間匯款予原告當時代表人吳華琪美金935,0
      00元，而核認該款為原告之營業收入，所憑之證據僅係該
      匯款資料（匯入吳華琪個人帳戶）及吳華琪為原告代表人
      時所出具之承諾書。但吳華琪與原告係不同之主體，資金
      或收入皆有不同之歸屬，不能混為一談。且APC公司匯款
      予吳華琪，係因渠等雙方間有合約存在，尚與原告無涉，
      有吳華琪與APC公司間簽訂之合約書可證，被告於未查明
      前開匯款緣由，或有積極證據證明原告有透過吳華琪代收
      款項，而刻意安排有短漏銷售予APC公司之營業收入情事
      ，僅憑前開匯入個人帳戶之資金流程及原告為避免受高倍
      罰鍰所書寫之承諾書為惟一證據，已有不當。再者，於復
      查階段，吳華琪未依被告函告而提示合約書正本及如何提
      供相關勞務予APC公司等合約內容之相關證明資料，被告
      未經其他查證，以查明系爭匯款為何與原告有關，究屬原
      告銷售何種貨物或提供何種勞務予APC公司而獲取之對價
      ？即遽將本身未作積極查證之責任歸咎於原告，而為原告
      不利益之認定，揆諸最高行政法院51年判字第110號、39
      年判字第2號及61年判字第70號判例意旨，自有速斷及不
      法之處。
（二）吳華琪擔任原告代表人時，原告因資金調度需求，而由吳
      華琪代墊貨款，然該代墊貨款僅屬資金調度股東往來，與
      經營常態無違，且該帳戶進出資料多為吳華琪本人之收支
      ，被告僅以其中幾筆代原告支付之資料作認定，顯以偏概
      全。又代墊貨款與漏報營業收入實屬二事，何能以代墊貨
      款之事實推論系爭匯款金額為原告漏報營業收入之證據？
      訴願決定及復查決定據此率斷，顯非有據。是財政部前曾
      以95年9月13日台財稅訴字第09500261380號訴願決定，以
      此項理由而將原處分（復查決定）撤銷，由被告另為處分
      。經被告96年11月15日南區國稅法1字第0960069633號重
      核復查決定，以該吳華琪名義開立之帳戶，究係原告使用
      之帳戶或是吳華琪個人使用之帳戶，因查無積極證據，基
      於租稅法律主義原則等語，而決定追減所認列之收入。然
      本件同屬被告之作為，卻未為相同之舉證責任及舉證方式
      據以認定，而遽補稅及裁罰之處分，於法不合。故系爭AP
      C公司匯款予吳華琪之31,700,200元（美金935,000元），
      並非為原告之營業收入。
（三）依所得稅法第24條第1項、第83條第1項及同法施行細則第
      81條第1項規定，及司法院釋字第218號解釋意旨，稅捐稽
      徵機關於課徵營利事業所得稅，須利用同業利潤標準計算
      納稅義務人之成本或利潤時，應先確定納稅義務人所得之
      行業類別及應適用同業標準毛利率或同業標準純益率，俾
      使與納稅義務人之實際所得相當，以維租稅公平原則。本
      件「汽車專用零件製造業」之同業利潤標準毛利率為38%
      、淨利率標準為14%，與「汽車零件批發業」之毛利率標
      準為19%、淨利率標準為9%，其間相差甚大。被告就所核
      認之營業收入31,700,200元，於未查明應屬於原告產製汽
      車專用零件銷售予APC公司，或購入汽車專用零件批發予A
      PC公司，抑或僅吳華琪提供勞務予APC公司之事實，亦未
      查明系爭收入相關之成本及費用，原告是否已申報在案，
      究應以全部收入、毛利率或純益率為標準計算原告系爭收
      入之所得，率以較高之「汽車專用零件製造業」之同業利
      潤標準估計所得額，自難認符合客觀、合理，與納稅義務
      人之實際所得相當，而足以維租稅公平原則，核與前揭法
      令及司法院釋字第218號解釋，自有不合。
（四）被告未確實證明原告有虛偽安排而透過吳華琪上開個人銀
      行帳戶短漏報營業收入之事實，僅以原告出具之承諾書作
      為唯一證據，顯有未盡舉證之責任。縱原告出具承諾書而
      必須承擔補徵所得稅，但原處分卻無任何證據證明原告有
      違章之事實，卻仍為漏稅罰之處分，核與最高行政法院39
      年判字第2號「行政官署對於人民有所處罰，必須確實證
      明其違法之事實。倘不能確實證明違法事實之存在，其處
      罰即不能認為合法。」判例意旨不合。況原處分已依偏高
      之「懲罰性利潤標準」（即財政部部頒之同業利潤標準）
      核定所得額，已經對原告加以制裁，竟又再處漏稅罰0.8
      倍，顯然有罰上加罰之情，而有違背量能課稅原則，侵害
      租稅正義，至為灼然。
（五）被告辯稱吳華琪帳戶有代原告給付予訴外人真豐企業有限
      公司（下稱真豐公司）及進信汽車材料有限公司（下稱進
      信公司）之材料款，有委任安侯建業會計師事務所94年10
      月25日函、真豐公司及進信公司開立之統一發票及賦稅署
      談話紀錄可稽，足證原告確實使用吳華琪該帳戶提供轉匯
      支付進貨款云云，但被告卻將「吳華琪帳戶付款明細、賦
      稅署談話紀錄(真豐、進信公司)、賦稅署函復(該等款項
      用途係供該公司相關進貨款)」等資料，列為不得供閱覽
      、抄寫、影印或攝影之證據，致原告無從就該證據提出攻
      防，顯與行政訴訟法第96條及第163條之規定不合。
（六）又吳華琪中國國際商業銀行永康分行00000000000號（原
      告行政訴訟補充理由狀誤載為0000000000號）帳戶（下稱
      系爭帳戶），為吳華琪本人所有及運用之帳戶，並非如被
      告所述為原告所使用之帳戶，此有94年10月25日以吳華琪
      為代表人之原告說明書及該帳戶明細資料可證，其帳戶內
      之資金大部分為吳華琪個人用途所為之支付，縱有部分代
      為支付原告之貨款，惟被告此等斷章取義，率然認定原告
      確實使用吳華琪該帳戶，而未究明其餘資金之用途，顯與
      事實未符，採證也失偏頗等語，並聲明求為判決訴願決定
      及原處分（含復查決定）均撤銷。
三、被告則以：
（一）原告主要係經營汽車專用零件製造，吳華琪為其行為時之
      代表人，94年8月23日原告代表人始變更為甲○○（吳華
      琪之母），本件係賦稅署查得吳華琪系爭帳戶於92年間由
      VISA AND MASTER AUTO COMPANY（下稱VISA公司）匯入99
      ,165,325元，乃深入查核，查核過程經吳華琪提示其與VI
      SA公司資金往來一覽表，其中借入日期，書寫95年10月14
      日，金額9,464,000元屬吳華琪筆誤，經核對該筆「匯入
      匯款明細查詢」之日期正確應為92年10月14日，且該筆金
      額已含在92年度系爭之31,700,200元中及中國國際商業銀
      行「客戶存款資料明細表」「匯入匯款明細查詢」，並由
      吳華琪於95年9月5日出具說明書，自承有關VISA公司92年
      間匯入其系爭帳戶99,165,325元，經扣除其返還該公司之
      資金67,465,125元後，其餘額31,700,200元係由APC公司
      透過VISA公司支付原告92年度汽車零件之購貨款等語。此
      外，原告代表人於同日之說明書亦自承「本公司92年度申
      報之營業收入，並未包括外銷汽車零件31,700,200元予AP
      C公司之未列成本之營業收入，同意以其實際營業項目依
      財政部頒訂之同業利潤標準毛利率核定所得額課稅，本公
      司願繳清應補稅款及罰鍰」等語。
（二）APC公司92年度透過VISA公司匯入吳華琪系爭帳戶中之31,
      700,200元，既係支付92年度向原告購入汽車零件之購貨
      款，而原告92年度營利事業所得稅結算申報之營業收入未
      包括該筆未列成本之營業收入，並已同意以其實際營業項
      目依財政部頒訂之同業利潤標準毛利率核定所得額課稅，
      有吳華琪及原告分別於95年9月5日出具予賦稅署稽核組之
      說明書可稽，係為其於自由意志下所製作之筆錄，當有其
      法定之效力。況原告及其當時代表人吳華琪既於本件漏稅
      事實調查之初，供陳系爭金額之來龍去脈，且該供陳內容
      復與吳華琪所提示其與VISA公司資金往來一覽表及中國國
      際商業銀行「客戶存款資料明細表」「匯入匯款明細查詢
      」相互勾稽，原告亦迄未能就其嗣後改稱之事實提示具體
      明確之相關事證及帳簿憑證等資料，是被告依原告及吳華
      琪初供，核認系爭款項為原告92年度漏報之營業收入，並
      依同業利潤標準毛利率核定所得額，尚無不合。嗣原告雖
      主張吳華琪將主導汽車售後市場工業的研究及分析，以提
      供任何有用的資訊、知識及見識予APC公司，而APC公司係
      依約匯款至吳華琪系爭帳戶云云。惟復查時被告分別以97
      年11月6日、12月17日南區國稅法1字第0970069484號、第
      0970069505號函請「吳華琪（副本已送原告）」及以97年
      11月6日、12月17日南區國稅法1字第0970069485號、第09
      70069504號函請「原告」提示合約書正本及吳華琪如何提
      供相關勞務予APC公司等合約內容之相關證明資料，經合
      法送達，惟迄未獲復，是原告空言主張，並無任何具體證
      據以實其說，自非可採。
（三）賦稅署另查得原告向真豐公司及進信公司進貨之貨款，亦
      經由吳華琪系爭帳戶提款轉匯，且該項事實亦為原告委任
      安侯建業會計師事務所葉維惇會計師於94年10月25日函所
      坦承，足證吳華琪系爭帳戶係提供予原告作為收付貨款用
      途，尚非吳華琪個人專用之帳戶。此外，尚有真豐公司、
      進信公司開立之統一發票及財政部賦稅署談話紀錄附卷可
      稽，足證原告確實使用吳華琪系爭帳戶供提款轉匯支付進
      貨款，故被告非僅憑吳華琪及原告之承諾書，即將31,700
      ,200元列為原告之收入，原告稱被告無積極證據可證明吳
      華琪該帳戶係原告所使用，顯有誤解。又APC公司為原告
      之主要客戶，乃將應支付原告之購貨款匯入吳華琪系爭帳
      戶，俾供支付上揭進貨款，亦與吳華琪上揭95年9月5日說
      明書意旨相符。嗣原告雖改稱因有資金調度需求，而由吳
      華琪代墊貨款等語，惟查原告並未提示任何帳證資料及資
      金流程供核，自非可採。
（四）原告雖於復查時改稱系爭款項為吳華琪之勞務收入，並提
      示未經吳華琪核章之合約書影本，另於起訴時就有關原告
      向真豐公司及進信公司進貨之貨款，亦改稱因有資金調度
      需求，而由吳華琪代墊貨款云云。惟查，原告前後陳述不
      一，自應由其就該不一致陳述善盡舉證責任，但原告僅提
      示未經吳華琪核章之合約書影本，至有關合約書正本、吳
      華琪如何提供相關勞務予APC公司等詳細合約內容及吳華
      琪個人所得於美國業已繳納稅款之相關證明資料，經被告
      2次函請原告及吳華琪提示前揭資料均未獲復，是無法認
      定該未經吳華琪核章之合約書影本的真實性，亦無法依此
      即認定系爭款項為吳華琪個人之勞務收入。又原告申報之
      92年度營利事業所得稅結算申報資產負債表「股東往來」
      期末餘額為0元，亦未有原告起訴狀所稱由吳華琪代墊進
      貨貨款之情事，足證原告所主張與查證之事實未合，自難
      採信。
（五）原告訴稱與本件相同案情而設算系爭年度之利息收入案，
      經被告重核復查決定予以追減利息收入云云。惟查，該設
      算利息收入案，其前提係原告87至91年度因短漏報營業收
      入，經被告補徵稅額及裁處罰鍰，惟其並未踐行行政救濟
      程序而均告確定，嗣因查無積極證據，乃不再視為吳華琪
      帳戶為個人使用之帳戶，因而追減設算利息收入。是本件
      與其所稱設算利息收入案，系爭科目、案情已有不同；又
      該案件，被告均認定吳華琪帳戶非為個人使用之帳戶，故
      亦無對相同事務作差別待遇處分情事，原告所稱顯係誤解
      。
（六）又原告主張被告就所核認之營業收入，未查明收入性質及
      相關成本費用，概依汽車專用零件製造業同業利潤標準毛
      利率核定所得額云云。然查，稅捐稽徵機關在核定稅額過
      程中，須納稅義務人協助者所在多有，學理上稱為納稅義
      務人之協力義務。本件原告漏報營業收入31,700,200元，
      其相關成本費用，原告對實際情況知之最詳，為達公平合
      理課稅，自應由原告提供相關帳證以供稽徵機關查核，惟
      原告並未盡協力義務，被告按其申報之行業別（汽車專用
      零件製造業）同業利潤標準毛利率38%，計算該漏報收入
      之營業成本，重行核算營業收入總額305,928,287元，營
      業成本239,066,324元，並無不合，原告所稱顯不足採。
      另所得稅法第83條第1項係規定納稅義務人未提示證明所
      得額之帳簿、文據，稽徵機關依同業利潤標準核定其所得
      額，並非對原告科處罰鍰之行政罰；又營利事業同業利潤
      標準毛利率、淨利率之核定，參照所得稅法施行細則第73
      條規定，係由財政部逐年依據各地區國稅局調查意見訂定
      統一之課稅標準，非無考量地區及景氣因素，自已符合客
      觀、合理之要求，並與租稅公平原則不相違背。與所得稅
      法第110條第1項係針對漏報或短報所得額應處罰鍰之規定
      ，兩者係針對不同之規範對象而為不同之規定，並無互相
      衝突或排斥之處，是原告主張被告對之重複處罰云云，亦
      有誤解。
（七）至原告訴稱其向真豐公司及進信公司進貨之貨款，由吳華
      琪系爭帳戶提款轉匯之付款明細被告不予閱覽，依法有違
      云云。惟查，關於由吳華琪系爭帳戶支付進貨款項之事實
      部分，業經原告委任安侯建業會計師事務所葉維惇會計師
      於94年10月25日函所坦承，且該函及相關付款明細，業經
      原告閱覽影印，並附於其99年1月6日補充理由狀內，原告
      所稱顯有誤解等語，並聲明求為判決駁回原告之訴。
四、本件事實概要欄所載之事實，有被告92年度營利事業所得稅
    結算申報更正核定通知書、處分書、92年度營利事業所得稅
    核定稅額繳款書、違章案件罰鍰繳款書、復查決定書及訴願
    決定書附原處分卷及本院卷可稽，應堪認定。本件兩造之爭
    點為：被告以前揭更正核定通知書及處分書核定原告於92年
    度外銷汽車零件31,700,200元（美金935,000元）漏未申報
    ，按同業利潤標準毛利率38%核定該漏報收入之成本，重行
    核定營業收入總額305,928,287元，營業成本239,066,324元
    ，全年所得額10,552,379元，除補徵稅額2,628,094元外，
    並以其漏報所得額12,046,076元依同法第110條第1項規定按
    所漏稅額2,628,094元處0.8倍之罰鍰計2,102,400元，是否
    合法？茲分述如下：
（壹）、本稅部分
（一）按「營利事業所得之計算，以其本年度收入總額減除各項
      成本費用、損失及稅捐後之純益額為所得額。」「（第1
      項）稽徵機關進行調查或復查時，納稅義務人應提示有關
      各種證明所得額之帳簿、文據；其未提示者，稽徵機關得
      依查得之資料或同業利潤標準，核定其所得額。（第2項
      ）前項帳簿、文據，應由納稅義務人依稽徵機關規定時間
      ，送交調查；其因特殊情形，經納稅義務人申請，或稽徵
      機關認有必要，得派員就地調查。（第3項）納稅義務人
      已依規定辦理結算申報，但於稽徵機關進行調查時，通知
      提示有關各種證明所得額之帳簿、文據而未依限期提示者
      ，稽徵機關得依查得之資料或同業利潤標準核定其所得額
      ；嗣後如經調查另行發現課稅資料，仍應依法辦理。」「
      本法第83條所稱之帳簿文據，其關係所得額之一部或關係
      課稅年度中某一期間之所得額，而納稅義務人未能提示者
      ，稽徵機關得就該部分依查得資料或同業利潤標準核定其
      所得額。」為行為時所得稅法第24條第1項前段、第83條
      及同法施行細則第81條第1項所明定。而上開所得稅法施
      行細則第81條第1項之規定，乃關於所得稅法第83條之細
      節性規定，核與母法該條規定之意旨無違，自得予以援用
      。又所謂未提示，兼指帳簿文據全部未提示，或雖提示而
      有不完全、不健全或不相符者均有其適用，復經最高行政
      法院著有61年判字第198號判例可資參照。此因租稅稽徵
      程序，稅捐稽徵機關雖依職權調查原則而進行，惟有關課
      稅要件事實，多發生於納稅義務人所得支配之範圍，稅捐
      稽徵機關掌握困難，為貫徹公平合法課稅之目的，故所得
      稅法課納稅義務人應為誠實申報之協力義務及應提供帳簿
      、文據之協力義務，並賦予稅捐稽徵機關於納稅義務人違
      反提供帳簿、文據之協力義務時，具有依查得之資料或同
      業利潤標準核定其所得額之職權（最高行政法院98年度判
      字第1287號判決參照），先此說明。
（二）經查，原告92年度營利事業所得稅結算申報，原列報營業
      收入總額274,228,087元，營業成本224,412,200元，被告
      初查除剔除營業成本5,000,000元外，餘從其申報數核定
      。嗣經賦稅署查獲原告於92年度外銷汽車零件31,700,200
      元予美國之APC公司，未列營業收入，嗣經原告同意依所
      得稅法規定，按財政部頒訂之汽車專用零件製造業同業利
      潤標準毛利率38%，計算該漏報之收入之營業成本，重行
      核定營業收入總額305,928,287元，營業成本239,066,324
      元，全年所得額10,552,379元。而APC公司透過VISA公司
      匯入吳華琪系爭帳戶中之31,700,200元，乃用以支付上開
      92年度APC公司向原告購入汽車零件之購貨款等情，除如
      上述外，並有吳華琪及原告分別於95年9月5日出具之說明
      書附原處分卷（卷2第30、31頁）可稽。次查，原告雖主
      張其與吳華琪係不同之權利主體，且APC公司匯款予吳華
      琪，係因渠等雙方間有合約存在，尚與原告無涉，被告僅
      憑上開匯入吳華琪帳戶之資金流程及原告為避免受高倍罰
      鍰所書寫之承諾書（即前揭95年9月5日說明書）為唯一證
      據，尚不足以為其主張事實之證明云云，並有該合約書影
      本及其譯文附原處分卷（卷1第22至29頁、卷2第6至13頁
      ）可稽。惟查，該合約書不僅未經吳華琪核章，其真實性
      即非無疑；且被告於復查時為查明上開APC公司之匯款係
      屬吳華琪提供服務之報酬，抑或為原告之銷貨收入，曾於
      97年10月8日以南區國稅法1字第0970069475號函請吳華琪
      （副本送原告）提示其與APC公司間之合約書正本、相關
      專業能力、專利權之證明文據、對帳明細及扣繳資料，並
      說明雙方於何時、何處簽約？有無見證人？如何提供勞務
      予APC公司？其間服務報酬如何計算及對帳？經合法送達
      ，但未獲復，致被告尚無法認定系爭款項確屬吳華琪個人
      提供服務之報酬，被告遂分別又以97年11月6日南區國稅
      法1字第0970069484號、同年12月17日南區國法1字第0970
      069505號函請吳華琪（副本送原告）及以同年11月6日南
      區國法1字第0970069485號、同年12月17日南區國稅法1字
      第0970069504號函請原告提示92年度帳簿、憑證、存摺及
      上開97年10月8日函文所載相關資料，嗣經合法送達，仍
      迄未獲復等情，並有上開函文及各該送達證書附原處分卷
      （卷1第57至75頁）可稽，則原告未盡其提供相關帳簿、
      文據之協力義務，應堪認定。
（三）再查，本件係賦稅署查得吳華琪系爭帳戶於92年間由VISA
      公司匯入99,165,325元，乃深入查核，嗣經吳華琪及原告
      代表人分別於95年9月5日出具予賦稅署稽核組之說明書，
      陳稱略以：「1、．．．因相關營運資金多需仰賴本人籌
      措，而向VISA AND MASTER AUTO COMPANY（下稱該公司）
      調度營運資金．．．。2、．．．貴組前函查本人名下92
      年間自該公司轉入美元2,885,000元（折合新台幣99,165,
      325元），惟本人亦陸續將資金匯還該公司．．．。3、末
      查有關該公司92年間匯入本人設於中國國際商業銀行永康
      分行00000000000（吳華琪誤載為000000000000）帳戶99,
      165,325元（合美元2,885,000元），經扣除本人返還該公
      司之資金67,465,125元（合美元1,950,000元）後，其餘
      額31,700,200元係APC公司透過該公司支付原告92年度汽
      車零件之購貨款。」「本公司92年度申報之營業收入，並
      未包括外銷汽車零件31,700,200元（折合美元935,000元
      ）予APC公司未列成本之營業收入，同意以本公司實際之
      營業項目依財政部頒訂之同業利潤標準毛利率核定所得額
      課稅，本公司願繳清應補稅款及罰鍰。」等語，復與吳華
      琪提示其與VISA公司資金往來一覽表（該表中所列「借入
      日期95年5月30日，金額10,232,075元」「借入日期95年6
      月30日，金額6,921,000元」「借入日期95年10月14日，
      金額9,464,000元」，經核對匯入匯款明細查詢資料，應
      係吳華琪誤載，正確日期應分別為92年5月30日、同年6月
      30日、同年10月14日）、中國國際商業銀行客戶存款資料
      明細表及匯入匯款明細查詢資料一致，而能逐筆相互勾稽
      等情，亦有上開資金往來一覽表及匯款資料附原處分卷（
      卷2第76至83頁、第85至99頁）可稽。又查，賦稅署另查
      得原告於91至93年度向訴外人真豐公司及進信公司進貨之
      貨款，亦經由吳華琪系爭帳戶支付乙節，復有原告委任安
      侯建業會計師事務所94年10月25日函、真豐公司及進信公
      司開立之統一發票附原處分卷（卷2第100至139頁）可稽
      。綜上足見，原告確實使用吳華琪系爭帳戶供提款轉匯支
      付進貨款，被告並非僅憑吳華琪及原告95年9月5日出具之
      說明書，即將31,700,200元列為原告之收入；且被告曾多
      次函知原告提示相關資料，然原告不僅未盡其協力義務提
      出相關資料以實其說，復主張被告將未作積極調查之責任
      歸咎於原告，並以吳華琪及原告95年9月5日出具之說明書
      作為本件之唯一證據云云，均顯有誤解，即無可採。至原
      告主張上開由吳華琪系爭帳戶支付真豐公司及進信公司貨
      款，為吳華琪代墊貨款，僅屬資金調度股東往來情事而為
      爭執，且被告將「吳華琪帳戶付款明細、賦稅署談話紀錄
      （真豐、進信公司）、賦稅署函復（該等款項用途係供該
      公司相關進貨款）」等資料，列為不得供閱覽、抄寫、複
      印或攝影之頁次（卷2第18至29頁、第32至71頁及第140至
      146頁），致原告無從就該證據提出攻防云云，雖有該不
      得供閱覽、抄寫、複印或攝影部分之清單及卷證資料清單
      附原處分第2卷可稽。惟查，如前所述，被告除以吳華琪
      及原告95年9月5日之說明書為本件違章情事之認定證據之
      一外，並以原處分卷附資金往來一覽表及匯款資料亦與上
      開說明書意旨能逐筆相互勾稽，復有安侯建業會計師事務
      所94年10月25日函、真豐公司及進信公司開立之統一發票
      證明原告以系爭帳戶支付進貨款項，而該函及相關匯款資
      料，業經原告閱覽、影印，並附於其99年1月7日（本院收
      文日期）行政訴訟補充理由狀後，有該補充理由狀附本院
      卷可稽；再者，原告就被告多次函查均未盡其提供相關帳
      簿、文據之協力義務，則被告綜合上開證據，認為原告前
      揭違章事實之事證已臻明確且足夠，乃據以裁處，核無不
      合。是被告縱未准原告閱覽上開「吳華琪帳戶付款明細、
      賦稅署談話紀錄（真豐、進信公司）、賦稅署函復（該等
      款項用途係供該公司相關進貨款）」等資料，對於原告訴
      訟上攻擊防禦之權益並不生影響，故原告此項主張，亦有
      誤解，不足採取。
（四）又查，原告雖舉財政部前曾以95年9月13日台財稅訴字第0
      9500261380號訴願決定，以系爭資金究係吳華琪個人與AP
      C公司之間所獲取之個人所得？抑或原告之營利事業所得
      ？為由，撤銷原處分（復查決定），由被告另為處分，嗣
      經被告96年11月15日南區國稅法1字第0960069633號重核
      復查決定予以追減利息收入一案，而主張本件同屬被告之
      作為，卻未為相同之認定，顯失公平云云。惟查，該案前
      提係被告依據吳華琪於93年間所出具之同意書，將其設於
      中國國際商業銀行永康分行帳戶自90年4月6日起至91年11
      月11日止，由APC公司所匯入金額合計434,416,176元，認
      屬原告87年度至91年度漏報之營業收入，案經被告予以補
      徵稅額並裁處罰鍰，嗣經財政部以吳華琪原先談話內容稱
      係個人行為，後又出具同意書將系爭資金列為原告營業收
      入，致事證未臻明確，而將原處分（復查決定）撤銷，由
      被告另為處分，復因被告查無積極證據，故基於租稅法律
      主義而予以追減利息收入，嗣原告未提起行政救濟而均告
      確定在案，有上開訴願決定書及重核復查決定書附本院卷
      可稽，應堪認定。準此可知，上開案件與本件之系爭科目
      、案情有別，且本件事證明確，已如前述，亦非查無積極
      證據，則被告即無對相同事務作差別待遇處分之情事，自
      難憑以為有利原告之認定。
（五）至原告主張被告就所核認之營業收入，未查明收入性質及
      相關成本費用，概依較高之汽車專用零件製造業同業利潤
      標準毛利率核定所得額乙節。然查，原告所營事業為：1.
      汽車零件、機車零件、五金零件製造加工買賣業務。2.前
      項原材料買賣業務。3.前項有關產品之進出口貿易業務，
      有公司及分公司基本資料查詢（明細）附本院卷（第37頁
      ）可稽。又查，原告92年度營利事業所得稅結算申報書之
      營業種類欄位勾選「製造」、標準代號欄位記載：「2932
      -12」，且原告提出之95年度營利事業所得稅結算申報書
      及營利事業清算申報書亦為相同記載等情，有各該申報書
      附原處分卷（卷1第40頁）及本院卷（為原告99年1月6日
      補充理由狀之附件）可稽，亦核與卷附「92年度營利事業
      各業所得額及同業利潤標準」大業別：C、製造業（修改
      ）小業別：汽車專用零件製造之92年度標準代號欄位記載
      ：「2932-12」相符，則原告主要係經營汽車專用零件製
      造等情，足堪認定。又本件原告漏報營業收入31,700,200
      元，其相關成本費用，原告對實際情況知之最稔，為達公
      平合理課稅，自應由原告提供相關帳簿、文據以供稽徵機
      關查核，惟被告多次函知原告提示相關資料，復未獲復，
      原告未盡其協力義務，揆諸前揭規定及說明，被告自得依
      查得之資料或同業利潤標準核定其所得額，是被告依「92
      年度營利事業各業所得額及同業利潤標準」，按原告申報
      之行業別（汽車專用零件製造業），以同業利潤標準毛利
      率38%（附於本院98年12月8日準備程序筆錄之後），計算
      該漏報收入之營業成本，重行核算營業收入總額305,928,
      287元，營業成本239,066,324元，全年所得額10,552,379
      元，補徵稅額2,628,094元，並無不合。原告上開主張，
      顯有誤解，即無可採。
（貳）、罰鍰部分
（一）按「納稅義務人已依本法規定辦理結算申報，但對依本法
      規定應申報課稅之所得額有漏報或短報情事者，處以所漏
      稅額2倍以下之罰鍰。」為行為時所得稅法第110條第1項
      所明定。
（二）經查，被告依據賦稅署通報資料，以原告92年度營利事業
      所得稅結算申報，漏報營業收入31,700,200元，經審理違
      章成立，乃按同業利潤標準毛利率38%核定該漏報收入之
      成本，重行核定營業收入總額305,928,287元，營業成本2
      39,066,324元，全年所得額10,552,379元，補徵稅額2,62
      8,094元等情，已如前述。原告雖主張被告依汽車專用零
      件製造業同業利潤標準毛利率核定所得額，係偏高之懲罰
      性利潤標準，已屬對原告之制裁，竟又按所漏稅額處以0.
      8倍罰鍰計2,102,400元，顯有罰上加罰之情，違背量能課
      稅原則，侵害租稅正義云云。惟查，所得稅法第83條第1
      項之規定，係納稅義務人未提示證明所得額之帳簿、文據
      ，稽徵機關依同業利潤標準核定其所得額，並非對原告科
      處罰鍰之行政罰；又營利事業同業利潤標準毛利率、淨利
      率之核定，參照所得稅法施行細則第73條規定，係由財政
      部逐年依據各地區國稅局調查意見訂定統一之課稅標準，
      非無考量地區及景氣因素，自已符合客觀、合理之要求，
      而與租稅公平原則不相違背，其與所得稅法第110條第1項
      係針對漏報或短報所得額應處罰鍰之規定，兩者既係針對
      不同之規範對象而為不同之規定，並無互相衝突或排斥之
      處，是本件乃係原告92年度營利事業所得稅結算申報，因
      無法提示證明所得額之帳簿、文據供查核，被告遂依所得
      稅法第83條之規定，按同業利潤標準毛利率38%核定其全
      年所得額10,552,379元，並補徵稅額2,628,094元，及依
      所得稅法第110條第1項按所漏稅額處以0.8倍之罰鍰處分
      ，而該罰鍰處分，核與被告依同業利潤標準核定全年所得
      額，兩者性質與種類並不相同；且營利事業所得稅之補徵
      ，亦非科罰，本件原告僅受所得稅法第110條第1項之單一
      科罰，原告主張有重複處罰云云，容有誤解法令，亦不足
      採。準此，原告92年度漏報營業收入31,700,200元，致漏
      報所得額12,046,076元，短漏所得稅額2,628,094元，違
      章事證足堪認定，且原告未能盡其提供相關帳簿、文據以
      供稽徵機關查核之協力義務，被告衡酌違章情節，依前揭
      規定按所漏稅額2,628,094元處以0.8倍罰鍰計2,102,400
      元（計至百元止），並無違誤。
五、綜上所述，原告之主張均非可採。本件被告92年度營利事業
    所得稅結算申報更正核定通知書及處分書之補稅裁處，依法
    均無違誤。訴願決定遞予維持，亦無不合。原告訴請撤銷，
    為無理由，應予駁回。又本件事證已臻明確，兩造其餘攻擊
    防禦方法，均核與本件判決結果不生影響，爰不一一論述，
    附此敘明。
六、據上論結，本件原告之訴為無理由，依行政訴訟法第98條第
    1項前段，判決如主文。
中    華    民    國    99    年    2    月     2     日
          高雄高等行政法院第四庭
                      審判長法官  蘇  秋  津
                            法官  戴  見  草
                            法官  詹  日  賢
以上正本係照原本作成。
如不服本判決，應於判決送達後20日內向本院提出上訴書狀，其
未表明上訴理由者，應於提起上訴後20日內向本院提出上訴理由
書（須按對造人數附繕本）；如於本判決宣示或公告後送達前提
起上訴者，應於判決送達後20日內補提上訴理由書（須附繕本）
。未表明上訴理由者，逕以裁定駁回。
中    華    民    國    99    年    2    月     2     日
                          書記官  宋  鑠  瑾


司法院資訊處製作；財團法人民間司法改革基金會備份。
